臺灣臺中地方法院民事判決　九十二年度重訴字第九○六號
　　原　　　告　乙○○
　　被　　　告　甲○○
當事人間請求解除契約等事件，本院於民國九十三年二月十日言詞辯論終結，判決如
下：
    主      文
被告應給付原告新臺幣柒佰捌拾萬元，及自民國九十二年十月十七日起至清償日止，
按年息百分之五計算之利息。
訴訟費用由被告負擔。
    事      實
甲、原告方面：
  一、聲明：如主文所示。
  二、陳述：原告於民國八十九年十二月五日與被告簽訂買賣契約，由被告將坐落台
      中縣太平市○○段第六三九號、第六四○號土地（下稱系爭土地），地目田，
      被告所有應有部分二分之一範圍內面積一百三十坪，及被告所有系爭土地上建
      物即門牌台中縣太平市○○路二五七之一號建物（不動產買賣契約書誤寫為太
      平市○○路二六三號房屋，下稱系爭建物），約定於配合法令可辦理移轉過戶
      時，被告應立即無條件提供證件配合辦理過戶，原告已依約給付買賣價金新臺
      幣（下同）七百八十萬元，並由被告於同日先將上開第六四○地號其應有部分
      二分之一之土地，提供原告設定七百八十萬元之抵押權登記。詎被告尚未將原
      告購買之系爭土地內一百三十坪及系爭建物（下統稱系爭買賣標的物）之所有
      權移轉登記與原告之前，訴外人臺中縣太平鄉農會已基於對系爭土地之第一順
      位之抵押權，聲請鈞院九十一年度執字第三九一九八號強制執行事件將系爭買
      賣標的物等不動產實施查封，而系爭買賣標的物並經系爭土地共有人即訴外人
      林朝枝（即原告之父親）拍定在案，並於九十二年九月間取得權利移轉證書，
      而原告於強制執行程序中，亦未受分配分毫金額。是被告顯無法將系爭買賣標
      的物所有權移轉登記及交付原告，為給付不能，原告遂於九十二年九月二十五
      日以臺中地方法院郵局第四三八六號存證信函通知被告解除契約，並請被告返
      還買賣價金七百八十萬元，惟被告置之不理，爰請求被告返還前揭買賣價金。
  三、證據：提出不動產買賣契約書一件、郵局存證信函一件、抵押權設定契約書及
      他項權利證明書一件、囑託塗銷查封及抵押權登記函一件、民事執行處通知函
      及強制執行金額計算書分配表各一件（以上均為影本）。
乙、被告方面：
  一、聲明：原告之訴駁回。
  二、陳述：兩造於八十九年十二月五日簽訂不動產買賣契約，由原告向被告買受系
      爭買賣標的物，價金七百八十萬元，而被告亦將系爭建物出租所得之租金，按
      月以三萬九千元給付原告，被告願以每坪二萬元之價格，賠償原告因系爭土地
      遭拍定所受之損失。
丙、本院依職權調閱九十一年度執字第三九一九八號卷。
    理      由
一、原告主張其於八十九年十二月五日與被告簽訂買賣契約，向被告購買系爭買賣標
    的物，約定於配合法令可辦理移轉過戶時，被告應立即無條件提供證件配合辦理
    過戶，原告已依約給付買賣價金七百八十萬元，詎被告尚未將系爭買賣標的物所
    有權移轉登記予原告，訴外人臺中縣太平鄉農會已基於對系爭土地之第一順位之
    抵押權，聲請本院九十一年度執八字第三九一九八號強制執行事件將系爭土地及
    房屋實施查封，而系爭買賣標的物亦經系爭土地共有人林朝枝（即原告之父親）
    拍定在案，並於九十二年九月間取得權利移轉證書，原告於強制執行程序中，未
    受分配分毫金額等情，為兩造所不爭，復據原告提出不動產買賣契約書、本院民
    事執行處通知函及強制執行金額計算書分配表在卷可按，並經本院依職權調閱九
    十一年度執字第三九一九八號卷查核屬實，堪信真實。
二、依兩造八十九年十二月五日訂約當時之農業發展條例第十六條規定，每宗耕地分
    割後每人所有面積未達○‧二五公頃者，不得分割。本件兩造約定之買賣契約標
    的除系爭建物外，為系爭土地內之特定部分一百三十坪，換算面積約為○．○四
    二九公頃，既非共有人依應有部分二分之一面積所為之移轉，其面積亦小於農業
    發展條例第十六條規定之最小耕地面積，自應受農業發展條例第十六條所規定不
    得分割之限制，則兩造關於系爭土地之買賣，自屬以不能之給付為契約標的，惟
    兩造買賣契約第四條同時約定：「：：於配合法令可辦理移轉過戶時，：：乙方
    （即被告）應立即無條件提供證件配合辦理過戶」，足見兩造於訂約時預期於不
    能之情形除去後為給付，依民法第二百四十六條第一項但書規定，應認兩造買賣
    契約仍為有效。
三、系爭買賣契約關於所有權移轉登記，於在不能之情形除去前，原告雖尚不得據以
    對被告為給付之請求，惟系爭買賣標的物所有權已移轉於第三人林朝枝，理論上
    ，被告雖得再向林朝枝洽商買回，惟其能否買回，取決於林朝枝願否出賣之不確
    定情況，因此，被告移轉該物所有權於原告之義務，即應認屬不能給付，最高法
    院八十九年臺上字第一○八九號判決可資參照。又該給付不能之事由，係可歸責
    於被告，原告依民法第二百五十六條之規定，自得解除系爭買賣契約。被告依民
    法第二百五十九條規定，自有返還價金之義務。原告主張被告應返還被告受領之
    買賣價金七百八十萬元，自屬有據。
四、從而，原告請求被告給付七百八十萬元，及自支付命令送達翌日即民國九十二年
    十月十七日起至清償日止，按週年利率百分之五計算之利息，為有理由，應予准
    許。
五、據上論結：本件原告之訴為有理由，依民事訴訟法第七十八條，判決如主文。
中　　　華　　　民　　　國　　九十三　　年　　　二　　　月　　二十七　　日
                                    臺灣臺中地方法院民事第二庭
~B法　　　官　陳宗賢
右為正本係照原本作成
如不服本判決，應於判決送達後二十日內，向本院提出上訴狀。
中　　　華　　　民　　　國　　九十三　　年　　　二　　　月　　二十七　　日
~B法院書記官
